【裁判字號】    98,交聲,696
【裁判日期】    980626
【裁判案由】    交管條例聲異
【裁判全文】
臺灣板橋地方法院交通事件裁定         98年度交聲字第696號
原處分機關  交通部公路總局臺北區監理所
異  議  人
即受處分人  甲○○
上列受處分人因違反道路交通管理處罰條例案件，對於交通部公
路總局臺北區監理所民國98年3 月25日所為之北監營裁字裁40-C
00000000號裁決處分（原舉發案號：北縣警交大字第C0000000號
），聲明異議，本院裁定如下：
    主  文
原處分撤銷，由原處分機關依法另為適當之處理。
    理  由
一、原處分意旨略以：異議人即受處分人甲○○於民國（下同）
    98年3 月3 日18時55分許，駕駛車牌號碼315-YC號營業一般
    小客車，在臺北縣樹林市○○路與俊英街口加油站之俊英街
    出口，因有「汽車駕駛人駕駛汽車肇事致人受傷而逃逸」之
    違規事實，為臺北縣政府警察局樹林分局交通分隊以北縣警
    交大字第C00000000 號違反道路交通管理事件通知單逕行舉
    發，受處分人於舉發通知單所載應到案日期前向原處分機關
    即交通部公路總局臺北區監理所提出申訴，經原處分機關認
    受處分人確有前揭違規行為，且依道路交通管理事件統一裁
    罰基準及處理細則第66條規定，本案仍應依法裁處，遂於98
    年3 月25日以北監營裁字裁40-C00000000號違反道路交通管
    理事件裁決書，依道路交通管理處罰條例第62條第3 項（裁
    決書誤載為第62條第4 項），裁處罰鍰新臺幣（下同）6,00
    0 元，並依同條例第62條第4 項前段、第67條第3 項（裁決
    書僅載第67條，應予補充更正），吊銷駕駛執照，1 年內禁
    考等語。
二、聲明異議意旨略以：異議人與被害人於98年3 月17日經調解
    後，其已給付被害人600 元和解成立，且被害人腳亦僅輕微
    扭到，沒有受傷；再本件業已送臺灣板橋地方法院檢察署檢
    察官偵查後，檢察官同意給予緩起訴處分及義務勞動40小時
    ，監理站仍要求吊銷營業小客車駕駛執照1 年，如此一來其
    即無法工作，為此聲明異議等語。
三、按汽車駕駛人駕駛汽車肇事致人受傷或死亡者，應即採取救
    護措施及依規定處置，並通知警察機關處理，不得任意移動
    肇事汽車及現場痕跡證據，違反者處3,000 元以上9,000 元
    以下罰鍰；前項駕駛人肇事致人受傷而逃逸者，吊銷其駕駛
    執照，道路交通管理處罰條例第62條第3 項前段、第4 項前
    段分別定有明文。又汽車駕駛人，曾依本條例其他各條規定
    吊銷駕駛執照者，1 年內不得考領駕駛執照，同條例第67條
    第3 項亦已明訂。
四、經查：
  (一)異議人於上揭時地駕駛汽車，於車輛行進時本應注意車前狀
    況，隨時採取必要之安全措施，防止意外之發生，且轉彎車
    應讓直行車先行，然依當時情形，並無不能注意之情事，異
    議人竟疏未注意車前狀況，隨時為停車之準備，禮讓直行車
    先行，即於臺北縣樹林市○○路與俊英街口加油站加完油後
    ，於俊英街出口貿然右轉直行於俊英街，適同一時、地，黃
    清澤騎乘車牌號碼JJ8-032 號重型機車搭載黃許秀美，沿俊
    英街直行，見異議人之營業一般小客車右轉，避煞不及，使
    得黃清澤所騎乘上開重型機車之右側斜板與異議人上開營業
    小客車之左側前輪上方車身發生碰撞，其與乘客黃許秀美2
    人被撞至道路中央分向線處後，人車均倒地，致黃清澤手部
    擦傷及黃許秀美腿部扭傷，因僅受有輕傷，故該2 人未至醫
    院就診，而異議人明知其於上開時地有駕車肇事致人受傷倒
    地，因認被害人黃清澤及黃許秀美2 人僅為輕微擦撞，故未
    下車查看該2 人之傷勢，亦未施予必要之救護措施，反而逕
    自開車離開肇事現場；然異議人此一行為已涉犯刑法第185
    條之4 肇事致人受傷逃逸罪，經警函送臺灣板橋地方法院檢
    察署檢察官偵辦，該署檢察官於98年4 月16日偵訊後，認異
    議人已坦承其有肇事逃逸之犯行，且被害人2 人均僅受輕傷
    等情，當庭諭知為緩起訴處分1 年，並應自收受檢察官執行
    緩起訴處分命令通知書起，至緩起訴期間屆滿前2 個月止，
    向指定之公益團體、地方自治團體或社區提供40小時之義務
    勞務及參加臺灣板橋地方法院檢察署所舉辦之法治教育3 小
    時等情，有臺灣板橋地方法院檢察署98年4 月16日訊問筆錄
    在卷可參，並據被害人黃清澤及黃許秀美分別於警詢之指述
    ，及於偵訊時之證述明確，亦有臺北縣政府警察局舉發違反
    道路交通管理事件通知單影本、道路交通事故現場圖、道路
    交通事故調查報告表(一)(二)各1 份、現場照片及車損照片共23
    幀等文件資料附於臺灣板橋地方法院檢察署98年偵字第9302
    號偵查卷內，而經本院調閱上揭偵查卷宗核閱屬實；且異議
    人對於上開事實亦於本院訊問時坦承不諱（參本院98年4 月
    20日訊問筆錄）。是異議人於上揭時、地確有肇事逃逸違規
    事實，自堪認定。
  (二)惟原處分機關認定異議人駕車「肇事致人受傷」一節，經本
    院依職權調閱臺灣板橋地方法院檢察署98年度偵字第9302號
    偵查卷，觀諸被害人黃清澤及黃許秀美2 人於98年3 月6 日
    所製作之警詢筆錄均分別記載：「我右手腕擦傷... 有就醫
    ，但是沒有開立診斷證明書」、「我右腳受傷。有就醫，但
    是沒有開立診斷證明書」等語；又觀諸該2 人於98年4 月16
    日於臺灣板橋地方法院檢察署檢察官訊問時均分別證稱：「
    當天我的手只有小擦傷，所以沒有去醫院就診」、「當天我
    的腿只有覺得痛，但是沒有破皮，所以沒有去醫院就診」等
    語（以上分別見臺灣板橋地方法院檢察署98年度偵字第9302
    號偵查卷），可知被害人黃清澤及黃許秀美2 人分別依本件
    交通事故案件所製作之警詢筆錄，以及在檢察官訊問時之證
    述，該2 人是否有因本件異議人駕車肇事而受有上開彼等所
    述等傷害，且是否因此有至醫院就診，仍有疑義，再遍查全
    卷亦查無記載有該2 人受有傷害之事證，僅憑該2 人上開所
    述，尚難認該2 人確受有如彼等所述等傷害，是本件實無證
    據足認異議人確有「肇事致人受傷」之情形，業據本院認定
    明確，已如上述，則原處分機關未予詳查，遽認異議人本件
    肇事致人受傷，而依道路交通管理處罰條例第62條第4 項之
    規定，以異議人有「肇事致人受傷」之加重情節，裁處吊銷
    其駕駛執照，1 年內禁考之處分，自有未洽。
  (三)再道路交通管理處罰條例第62條規定所謂之駕駛汽車肇事，
    解釋上與刑法第185 條之4 肇事逃逸罪之「肇事」相同，均
    係指駕駛動力交通工具，致人死傷者而言，然本院基於上述
    諸情節認本件異議人雖於上開時日，疏未注意車前狀況貿然
    右轉，因此與黃清澤及黃許秀美2 人所騎乘車號JJ8-032 號
    重型機車相撞，致該2 人及機車均倒地之肇事事實，惟遍查
    全卷，僅有該2 人分別於警詢及偵查中之證述，而無其他任
    何證據得以證明該2 人確受有如彼等於警詢及偵查中所述之
    傷害，業如前述，至臺灣板橋地方法院檢察署檢察官就異議
    人肇事逃逸部分，以98年度偵字第9302號為緩起訴處分，且
    認定異議人有刑法第185 條之4 之罪嫌，與本院認定不同，
    惟基於獨立審判之原則，本院自不受該緩起訴處分書之拘束
    ，附此敘明。
五、綜上所述，原處分機關疏未詳查，遽以異議人「駕駛汽車肇
    事致人受傷而逃逸」，依道路交通管理處罰條例第62條第4
    項之規定，裁處異議人罰鍰6,000 元，並吊銷駕駛執照，1
    年內禁考之處分，於法即有未合。原處分既有上開可議之處
    ，原處分機關未予詳查遽以裁罰，容嫌率斷，自應予以撤銷
    ，然因本件性質上不宜由本院自為裁決，應由原處分機關依
    本院上開指摘意旨詳為審究後，另為適法之處分。
據上論斷，應依道路交通案件處理辦法第20條前段，裁定如主文
。
中    華    民    國    98    年     6    月    26    日
                      交通法庭    法  官  潘  長  生
上列正本證明與原本無異。
如不服本裁定，應於裁定送達後5日內敘明抗告理由，向本院提
出抗告狀。
                                  書記官  陳  金  鳳
中    華    民    國    98    年     6    月    26    日


司法院資訊處製作；財團法人民間司法改革基金會備份。
